【裁判字號】    98,交聲,7
【裁判日期】    980527
【裁判案由】    違反道路交通管理處罰條例聲明異議
【裁判全文】
臺灣基隆地方法院交通事件裁定           98年度交聲字第7號
移送機關即
原處分機關  交通部公路總局臺北區監理所基隆監理站
異  議  人
即受處分人  甲○○
上列異議人即受處分人因違反道路交通管理處罰條例事件，對於
交通部公路總局臺北區監理所基隆監理站於中華民國97年12月08
日所為之裁決（原處分案號：基監字第裁42-CG0000000號），聲
明異議，本院裁定如下：
    主  文
異議駁回。
    理  由
一、原處分意旨略以：異議人即受處分人（下稱異議人）甲○○
    駕駛車牌號碼6G－5246號自小客車，於民國（下同）97年10
    月2日20時48分許，在臺北縣金山鄉臺2線35.3公里處，行車
    速限為時速70公里之路段，經測速以時速89公里之速度超速
    行駛，超速19公里、未滿20公里，遂經原舉發單位臺北縣政
    府警察局以CG0000000號通知單舉發，依道路交通管理處罰
    條例第40條之規定，裁處異議人罰鍰新臺幣（下同）1,600
    元，並依同條例第63條第1項第1款之規定，記違規點數1點
    等語。
二、異議意旨略以：異議人駕駛車牌號碼6G－5246號自小客車，
    行經臺2線35.3公里處時，天色昏暗，已是深夜九點多鐘左
    右，正值夏末，略有海霧或水氣從海岸吹向岸邊，該地段有
    微幅轉角，根本無法目視察覺前方右側的限速和前有測照的
    警告標誌。其次，該路段都是紐澤西護欄，時速都在70公里
    以上，深夜時分，人車稀少，很容易讓駕駛人誤判車速，異
    議人當時正從石門鄉往金山方向行進，在海霧及夜色下，根
    本無法察覺沒有強力反光的速限標誌，加上當時有採訪任務
    在身，時間壓力加上道路設施號誌不甚完善，所以輕微超過
    法定時速，認為不應裁定如此違規行為，請求撤銷原處分云
    云。
三、按汽車駕駛人，行車速度，超過規定之最高時速，處新台幣
    1,200元以上2,400元以下罰鍰；又汽車駕駛人有道路交通管
    理處罰條例第40條之情形者，除依原條款處罰鍰外，並記違
    規點數1點，道路交通管理處罰條例第40條、第63條第1項第
    1款，分別訂有明文。
四、經查：異議人所有之車牌號碼6G－5246號自用小客車，於97
    年10月2日20時48分許，在臺北縣金山鄉臺2線35.3公里處，
    行車速限為時速70公里之路段，經警方設置之雷達測速儀，
    測得其時速為89公里（超速19公里、未滿20公里）遂由臺北
    縣政府警察局以北縣警交字第CG0000000號通知單舉發等情
    ，有上開舉發違反道路交通管理事件通知單影本1份、違規
    照片1張在卷可稽。異議人經本院合法傳喚並未到庭陳述，
    然提出聲明異議狀以前情置辯。惟查：
  (一)異議人於97年10月2日下午20時48分許，駕駛車牌號碼6G-52
    46號自用小客車，行經臺北縣金山鄉臺2線35.3公里處，未
    依行車速限標誌指示，違規超速行駛乙情，業據證人即舉發
    員警乙○○到庭具結證稱：「本件測速照相的設備的前方約
    200公尺處有設置『前有測速照相』警告示牌『限速70』標
    誌（並提出設置的現場圖、拍攝照片2張附卷），且本案之
    測速照相儀器係經過標準局的檢驗，該檢定合格有限期限是
    至97年12月31日止（並提出96年12月18日標準局雷達測速儀
    檢定合格證書附卷）。」等語（見本院98年2月25日訊問筆
    錄），並有臺北縣政府警察局北縣警交字第CG0000000號舉
    發違反道路交通管理事件通知單、證人乙○○庭呈之現場設
    置圖、現場照片2張等在卷可稽。
  (二)復查，本件舉發單位舉發異議人所有之上開車輛超速案件所
    使用之雷達測速儀器，係13.450GHz（Ku-Band）照相式規格
    ，GATSOMETER 廠牌之雷達測速儀，型號為MRC，器號為1281
    ，檢定合格單號碼為MOGA0000000A、MOGA0000000B，係於96
    年12月18日檢定合格，有效期限至97年12月31日等情，此有
    經濟部標準檢驗局96年12月18日雷達測速儀檢定合格證書影
    本1紙在卷足憑，是舉發單位持以測量異議人行車速度之雷
    達測速儀於舉發違規日，仍處於檢驗合格期限內，據此推論
    ，上開機器自係處於運作功能正常之狀態，從而異議人確有
    於上開時、地，駕駛其所有自用小客車，經舉發單位以雷達
    測速儀測得車速為89公里／小時（超速19公里）超速行駛之
    違規事實，足堪認定。
  (三)又對於行車速度超過規定之最高速限或低於規定之最低速限
    之違規行為，採用固定或非固定式科學儀器取得證據資料證
    明者，於一般道路須至少於100公尺，於高速公路、快速公
    路須至少於300公尺前，明顯標示之，道路交通管理處罰條
    例第7條之2第3項亦有明文。次按行車速度，依速限標誌或
    標線之規定，無速限標誌或標線者，行車時速不得超過50公
    里，道路交通安全規則第93條第1項第1款規定甚明。另查：
    該違規地點前約200公尺處（即金山鄉臺2線35.1公里處）設
    置「前有測速照相」警告，並設有限速70公里標誌；茲主管
    機關既已依法設立警告標誌，揆諸前揭說明，自屬已盡其提
    醒義務，而異議人既係經過合法考試取得駕駛執照之駕駛人
    ，對於交通規則，自應熟稔而難諉為不知。前揭限速、測速
    警告標誌之設置，其作用僅在於提醒汽車駕駛人注意行車速
    限，異議人自應遵守上開限速之規定行駛，故該測速警告標
    示，縱使尚未設置，亦不能減免異議人依速限行駛之義務。
    是異議人所辯顯不足採信。
五、綜上所述，異議人所有之上揭自用小客車於上揭時、地以時
    速89公里之速度超速行駛之違規事實，既堪認定，從而原處
    分機關就異議人上開超速行駛之違規行為依道路交通管理處
    罰條例第40條、第63條第1項第1款規定，裁處異議人罰鍰1,
    600元並記違規點數1點，核無違誤。本件異議人之異議為無
    理由，應予駁回。
六、據上論斷，應依道路交通案件處理辦法第19條，裁定如主文
    。
中    華    民    國    98    年    5     月    27    日
                  交通法庭法    官  鄭景文
以上正本證明與原本無異。
對於本件裁定如有不服，應於送達後5日內， 向本院提出抗告書
狀（應附繕本），敘述抗告之理由，抗告於臺灣高等法院。
中    華    民    國    98    年    5     月    27    日
                          書 記 官  李繼業


司法院資訊處製作；財團法人民間司法改革基金會備份。
